【裁判字號】    90,上訴,1494
【裁判日期】    900612
【裁判案由】    偽造文書等
【裁判全文】
臺灣高等法院刑事判決                            九十年度上訴字第一四九四號
    上  訴  人  臺灣板橋地方法院檢察署檢察官
    上  訴  人
    即  被  告  乙○○
右上訴人因被告偽造文書等案件，不服臺灣板橋地方法院八十九年度訴字第一五九九
號，中華民國九十年三月二十九日第一審判決（起訴案號：臺灣板橋地方法院檢察署
八十九年度偵字第一一九一０號）提起上訴，本院判決如左：
    主  文
上訴駁回。
    事  實
一、乙○○與甲○○原係朋友關係，竟意圖為自己不法之所有，於民國八十九年一月
    十一日，在台北市○○路○段二０一號五樓之五甲○○房間內，趁甲○○不注意
    之際，徒手竊取甲○○所有之台北國際商業銀行板橋分行（帳號：１７０─２１
    ─６３３１９─０─００）存摺一本及甲○○印章一枚後，即於同日十四時十三
    分許，至台北國際商業銀行永和分行，先在台北國際商業銀行取款憑條上書寫帳
  號、提款日期、通提密碼、提款金額為新台幣（下同）七十萬元，並盜用甲○○
    之印章蓋用於該取款憑條上而予偽造後，持該偽造之取款憑條及上開存摺向該行
    行員陳珮玲行使提領現金七十萬元，使陳珮玲陷於錯誤而交付七十萬元予乙○○
    ，足以生損害於甲○○。嗣於八十九年一月十四日甲○○至銀行提款機提款時，
    發現帳戶內之存款遭人盜領，經觀看台北國際商業銀行永和分行於八十九年一月
    十一日十四時十三分之錄影帶，發現係乙○○提領後，經甲○○質問乙○○，始
    查悉上情。
二、案經甲○○訴由台北縣警察局永和分局報請台灣板橋地方法院檢察署偵查起訴。
    理  由
一、訊據被告乙○○對於其於民國八十九年一月十一日，在台北市○○路○段二０一
    號五樓之五甲○○房間內，趁甲○○不注意之際，徒手竊取甲○○所有之台北國
    際商業銀行板橋分行（帳號：１７０─２１─６３３１９─０─００）存摺一本
    及甲○○印章一枚後，即於同日十四時十三分許，至台北國際商業銀行永和分行
    ，先在台北國際商業銀行取款憑條上書寫帳號、提款日期、通提密碼、提款金額
    為七十萬元，並盜用甲○○之印章蓋用於該取款憑條上而予偽造後，持該偽造之
    取款憑條及上開存摺向該行行員陳珮玲行使提領現金七十萬元，使陳珮玲陷於錯
    誤而交付七十萬元予乙○○之事實，均坦承不諱（見本院九十年五月十六日、五
    月二十九日筆錄），核與告訴人甲○○指訴之情節相符（見偵查卷第三至五頁、
    原審卷第二十四頁），並經證人陳秀里、呂俊興於警訊時證稱：該切結書係被告
    所寫，被告當時有承認冒領告訴人之存款七十萬元等語屬實（見偵查卷第六至九
    頁），證人呂俊興於檢察官偵查中甚且結證稱：「甲○○看銀行錄影帶後知是乙
    ○○盜領的，乙○○知道後自己前往甲○○處，要求甲○○不要告他，並書立該
    切結書」等語無訛（見偵查卷第十九頁），此外並有告訴人所有之台北國際商業
    銀行存摺影本、被告偽造之取款憑條影本及被告書立坦承盜領告訴人存款七十萬
    元之切結書附卷（見偵查卷第十一至十四頁、第二十三頁）可稽，事證至為明確
    ，被告犯行洵堪認定。
二、查被告趁告訴人不注意之際，徒手竊取告訴人所有之台北國際商業銀行板橋分行
    存摺一本及告訴人印章一枚後，即至台北國際商業銀行永和分行偽造取款憑條，
    冒領告訴人之存款七十萬元，自足以生損害於告訴人，核其所為，係犯刑法第三
    百二十條第一項之竊盜罪、同法第二百十六條、第二百十條之行使偽造私文書及
    同法第三百三十九條第一項之詐欺取財罪。其盜用「甲○○」之印章之行為，係
    偽造私文書之部分行為，不另論罪。又被告偽造私文書後復持以行使，其偽造私
    文書之低度行為，應為行使偽造私文書之高度行為所吸收，應只論以行使偽造文
    書罪。又被告所犯上開竊盜、行使偽造私文書、詐欺取財三罪間，有方法、結果
    之牽連犯關係，應依刑法第五十五條規定，從一重之行使偽造私文書罪處斷。
三、原審因以被告罪證明確，適用刑法第二百十六條、二百十條、第三百二十條第一
    項、第三百三十九條第一項、第五十五條、罰金罰鍰提高標準條例第一條前段之
    規定，併審酌被告尚無不良素行，犯罪之動機、目的、手段、知識程度、所生危
    害及犯後已償還告訴人部分損失三十萬元等一切情狀，量處有期徒刑一年二月，
    並以被告前未曾受有期徒刑以上刑之宣告，此有台灣高等法院檢察署刑案紀錄簡
    覆表在卷（見原審卷第九頁）可稽，因一時失慮致罹刑典，且於事後已償還告訴
    人部分損失共三十萬元（其餘款項被告原有意以分期付款方式，按月償還一萬五
    千元，惟因告訴人不同意，致雙方無法達成民事和解），被告經此教訓應知所警
    惕，當無再犯之虞，因認對其所宣告之刑以暫不執行為適當，爰併予宣告緩刑四
    年，以啟自新。經核其認事用法均無違誤，而關於刑之量定及緩刑之宣告，係實
    體法上賦予法院得為自由裁量之事項，倘其未有逾越法律所規定之範圍，或濫用
    其權限，即不得任意指摘為違法。且緩刑為法院刑罰權之運用，旨在獎勵自新，
    只須合於刑法第七十四條所定之條件，法院本有自由裁量之職權。本件原審係審
    酌被告尚無不良素行，犯罪之動機、目的、手段、知識程度、所生危害及犯後已
    償還告訴人部分損失三十萬元等一切情狀後，始量處如上開所示之刑，並於卷查
    被告前未曾受有期徒刑以上刑之宣告，而認其經此次起訴、審判之教訓後，當知
    警惕，應無再犯之虞，因認其所宣告之刑，以暫不執行為適當，合於刑法第七十
    四條第一款所定之條件，乃併予宣告緩刑四年，以啟自新。經核其刑之量定及緩
    刑之宣告，均無不當。公訴人依循告訴人之聲請提起上訴，認原判決量刑過輕，
    且宣告緩刑不當，就原審法院適法範圍裁量權之行使為爭執，惟原審量定刑期，
    已審酌被告之各種犯罪情狀，並無明顯失出，且被告於本院審理時已坦承全部犯
    行，其行為之情狀合於刑法第七十四條第一款所定之條件，無再犯之虞，乃併予
    宣告緩刑四年，以啟自新，亦於法無違，其上訴為無理由。至被告上訴意旨表示
    願意分期償還冒領之款項，而認原判決不當云云，亦為無理由，皆應駁回。
四、據上論斷，應依刑事訴訟法第三百六十八條，判決如主文。
本案經檢察官彭坤業到庭執行職務。
中      華      民      國    九十      年      六      月     十二     日
                              臺灣高等法院刑事第四庭
                                  審判長法  官  徐  昌  錦
                                        法  官  余  來  炎
                                        法  官  李  錦  樑
右正本證明與原本無異。
如不服本判決應於收受送達後十日內向本院提出上訴書狀，其未敘述上訴之理由者並
得於提起上訴後十日內向本院補提理由書（均須按他造當事人之人數附繕本）。
                                        書記官  吳  金  來
中      華      民      國    九十      年      六      月     十二   日
附錄本案所犯法條全文
中華民國刑法第二百一十六條
(行使偽造變造或登載不實之文書罪)
行使第二百十條至第二百十五條之文書者，依偽造、變造文書或登載不實
事項或使登載不實事項之規定處斷。
中華民國刑法第二百一十條
(偽造變造私文書罪)
偽造、變造私文書，足以生損害於公眾或他人者，處五年以下有期徒刑。


司法院資訊處製作；財團法人民間司法改革基金會備份。
